【裁判字號】    98,訴,325
【裁判日期】    980227
【裁判案由】    違反毒品危害防制條例
【裁判全文】
臺灣彰化地方法院刑事判決               98年度訴字第325號
公  訴  人  臺灣彰化地方法院檢察署檢察官
被      告  甲○○
上列被告因違反毒品危害防制條例案件，經檢察官提起公訴（98
年度毒偵字第3號），本院依簡式審判程序判決如下：
    主  文
甲○○施用第一級毒品，累犯，處有期徒刑拾月。
    事  實
一、甲○○前於民國92年間因施用毒品案件，經本院以92年度毒
    聲字第122號裁定送勒戒處所施以觀察、勒戒後，認無繼續
    施用毒品之傾向，於92年4月30日執行完畢釋放，並由臺灣
    彰化地方法院檢察署檢察官以92年度毒偵字第73號為不起訴
    處分確定。其又於前揭觀察、勒戒執行完畢釋放後5年內之9
    3年間，因連續施用第一級毒品案件，經本院以93年度訴字
    第1752號判決判處有期徒刑7月確定（第1案），復於94年間
    因連續施用第二級毒品案件，經本院以94年度易字第646號
    判決判處有期徒刑5月確定（第2案），又因連續施用第一級
    毒品案件，經臺灣嘉義地方法院以94年度訴字第504號判決
    判處有期徒刑8月確定（第3案），上開第2、3案嗣經臺灣嘉
    義地方法院以94年度聲字第1082號裁定定應執行刑為有期徒
    刑1年確定，並與第1案接續執行，於95年7月19日縮短刑期
    假釋出監付保護管束，並於96年1月27日縮刑期滿未經撤銷
    假釋而視為執行完畢。詎仍不知悔改，復基於施用第一級毒
    品海洛因之犯意，於97年10月14日某時許，在其位於彰化縣
    秀水鄉○○村○○路66巷5號住處，以將海洛因摻入香菸後
    點燃吸食之方式，施用第一級毒品海洛因1次。嗣因毒品案
    件遭通緝而於97年10月17日為警查獲，經警於同日採集其尿
    液送驗，結果呈嗎啡陽性反應，而悉上情。
二、案經彰化縣警察局彰化分局報告臺灣彰化地方法院檢察署檢
    察官偵查起訴。
    理  由
一、本件被告甲○○所犯係死刑、無期徒刑、最輕本刑為3年以
    上有期徒刑以外之罪，其於準備程序就前揭被訴事實為有罪
    之陳述，經受命法官告知簡式審判程序之旨，並聽取其與公
    訴人之意見後，本院認無不得或不宜改依簡式審判程序進行
    之處，爰依刑事訴訟法第273條之1第1項、第284條之1，裁
    定本案由受命法官獨任進行簡式審判程序，合先敘明。
二、訊據被告甲○○對於上揭事實坦承不諱，且其於97年10月17
    日18時30分許為警採集之尿液送驗，結果呈嗎啡陽性反應，
    有彰化縣警察局彰化分局委託檢驗尿液代號與真實姓名對照
    認證單及詮昕科技股份有限公司濫用藥物尿液檢驗報告各1
    紙附卷可憑，足徵被告之任意性自白與事實相符，可以採信
    。
三、按施用第一、二級毒品為犯罪行為，毒品危害防制條例第10
    條定有處罰明文。故施用第一、二級毒品者，依前揭規定本
    應科以刑罰，惟基於刑事政策，對合於一定條件之施用者，
    則依同條例第20條、第23條之規定，施以觀察、勒戒或強制
    戒治之保安處分。又毒品危害防制條例於92年7月9日修正公
    布，自93年1月9日施行。其中第20條、第23條將施用毒品之
    刑事處遇程序，區分為「初犯」及「5年內再犯」、「5年後
    再犯」。依其立法理由之說明：「初犯」，經觀察、勒戒或
    強制戒治後，應為不起訴處分或不付審理之裁定；經觀察、
    勒戒或強制戒治執行完畢釋放後，「5年內再犯」者，因其
    再犯率甚高，原實施之觀察、勒戒及強制戒治既已無法收其
    實效，爰依法追訴或裁定交付審理。至於經觀察、勒戒或強
    制戒治執行完畢釋放後，「5年後再犯」者，前所實施之觀
    察、勒戒或強制戒治已足以遮斷其施用毒品之毒癮，為期自
    新及協助其斷除毒癮，仍適用「初犯」規定，先經觀察、勒
    戒或強制戒治之程序。從而依修正後之規定，僅限於「初犯
    」及「5年後再犯」二種情形，始應先經觀察、勒戒或強制
    戒治程序。倘被告於5年內已再犯，經依法追訴處罰，縱其
    第3次（或第3次以上）再度施用毒品之時間，在初犯經觀察
    、勒戒或強制戒治執行完畢釋放5年以後，已不合於「5年後
    再犯」之規定，且因已於「5年內再犯」，顯見其再犯率甚
    高，原實施觀察、勒戒或強制戒治，已無法收其實效，即應
    依該條例第10條處罰（參照最高法院97年度第5次刑事庭會
    議決議）。查被告前於92年間因施用毒品案件，經本院以92
    年度毒聲字第122號裁定送勒戒處所施以觀察、勒戒後，認
    無繼續施用毒品之傾向，於92年4月30日執行完畢釋放，並
    由臺灣彰化地方法院檢察署檢察官以92年度毒偵字第73號為
    不起訴處分確定；其又於前揭觀察、勒戒執行完畢釋放後5
    年內之93年間，因連續施用第一級毒品案件，經本院以93年
    度訴字第1752號判決判處有期徒刑7月確定，復於94年間因
    連續施用第二級毒品案件，經本院以94年度易字第646號判
    決判處有期徒刑5月確定，又因連續施用第一級毒品案件，
    經臺灣嘉義地方法院以94年度訴字第504號判決判處有期徒
    刑8月確定等情，有臺灣高等法院被告前案紀錄表及臺灣彰
    化地方法院檢察署刑案資料查註紀錄表各1份在卷可參。是
    被告前因施用毒品案件經觀察、勒戒執行完畢並釋放後，曾
    於5年內再度施用毒品並經依法追訴處罰，縱其於本案之施
    用毒品犯罪時間距離先前強制戒治執行完畢釋放已逾5年，
    仍不合於「5年後再犯」之規定，且因被告已於「5年內再犯
    」，顯見其再犯率甚高，即應依毒品危害防制條例第10條之
    規定處罰。綜上所述，本案事證明確，被告犯行洵堪認定，
    應予依法論科。
四、查海洛因係毒品危害防制條例第2條第2項第1款所稱之第一
    級毒品，依法不得持有、施用。核被告所為，係犯毒品危害
    防制條例第10條第1項之施用第一級毒品罪。被告為施用毒
    品海洛因而持有之低度行為，為其施用之高度行為所吸收，
    不另論罪。被告前於93年間因連續施用第一級毒品案件，經
    本院以93年度訴字第1752號判決判處有期徒刑7月確定（第1
    案），復於94年間因連續施用第二級毒品案件，經本院以94
    年度易字第646號判決判處有期徒刑5月確定（第2案），又
    因連續施用第一級毒品案件，經臺灣嘉義地方法院以94年度
    訴字第504號判決判處有期徒刑8月確定（第3案），上開第2
    、3案嗣經臺灣嘉義地方法院以94年度聲字第1082號裁定應
    執行刑為有期徒刑1年確定，並與第1案接續執行，於95年7
    月19日縮短刑期假釋出監付保護管束，並於96年1月27日縮
    刑期滿未經撤銷假釋而視為執行完畢，有臺灣彰化地方法院
    檢察署刑案資料查註紀錄表、臺灣高等法院被告前案紀錄表
    各1份在卷可考，其於5年以內故意再犯本件有期徒刑以上之
    罪，為累犯，應依刑法第47條第1項之規定，加重其刑。爰
    審酌被告因施用毒品經觀察、勒戒及刑之執行後，猶未能深
    切體認毒品危害己身之鉅，及早謀求脫離毒害之道，反而伺
    機再犯，未見有何收斂、警惕之意，無視於毒品對於自身健
    康之戕害及國家對於杜絕毒品犯罪之禁令，自有使其接受相
    當時期監禁以敦化性情之必要，惟念及被告犯後尚能坦承犯
    行，且施用毒品固戕害個人健康至深，然就他人權益之侵害
    仍屬有限，及其犯罪之動機、目的、手段、智識程度等一切
    情狀，量處如主文所示之刑，以示懲儆。
據上論斷，應依刑事訴訟法第273條之1第1項、第299條第1項前
段，毒品危害防制條例第10條第1項，刑法第11條前段、第47條
第1項，判決如主文。
本案經檢察官陳茂榮到庭執行職務。
中    華    民    國    98    年    2     月    27    日
                  刑事第二庭          法  官  尚安雅
以上正本證明與原本無異。
如不服本判決，應於收受判決後10日內向本院提出上訴書狀，並
應敘述具體理由；其未敘述上訴理由者，應於上訴期間屆滿後20
日內向本院補提理由書（均須按他造當事人之人數附繕本「切勿
逕送上級法院」）。
中    華    民    國    98    年    3     月    4     日
                                      書記官  陳文俊
附錄本案論罪科刑法條全文：
毒品危害防制條例第10條
施用第一級毒品者，處 6 月以上 5 年以下有期徒刑。
施用第二級毒品者，處 3 年以下有期徒刑。


司法院資訊處製作；財團法人民間司法改革基金會備份。
